【裁判字號】    98,交上訴,878
【裁判日期】    980526
【裁判案由】    肇事逃逸罪等
【裁判全文】
臺灣高等法院臺中分院刑事判決       98年度交上訴字第878號
上  訴  人
即  被  告  乙○○
上列上訴人因肇事逃逸罪等案件，不服臺灣臺中地方法院中華民
國98年2月25日第一審判決（97年度交訴字第281號，起訴案號：
臺灣臺中地方法院檢察署97年度偵字第21473號），提起上訴，
本院判決如下：
    主  文
上訴駁回。
乙○○緩刑貳年，並應依臺中市南屯區調解委員會98年刑調字第
178號調解書所載，交付丙○○共新台幣伍萬元。
    事實及理由
一、本案經本院審理結果，認第一審判決認事用法及量刑均無不
    當，應予維持，並引用第一審判決書記載之事實、證據及理
    由（如附件） 。
二、上訴人即被告（下稱被告）乙○○上訴意旨略以：告訴人丙
    ○○固原在台中市○○路上之機車待轉區停等紅燈，可能因
    告訴人之行向變綠燈，告訴人即未再注意左右有無來車即逕
    向前衝出，且依當時之路況、天氣、視線均良好，告訴人又
    無任何足以影響行車之痼疾，是其如見被告之機車將行經上
    開交岔路口，應有能力足以判斷並防止發生碰撞，告訴人須
    待被告駕駛之機車完全通過後始能往前行，故如非告訴人騎
    車見綠燈而急於衝出，疏未注意路口左右是否有來車，致未
    能及時閃避被告之機車，則亦不致於發生本件車禍，是碰撞
    之雙方均有過失，原判決認由被告負擔全部過失傷害之責任
    ，自有違誤。次查，證人丁○○於原審證稱：撞擊後，被告
    雖有騎一小段距離，惟後來確實有停車走回來看告訴人，並
    與告訴人講話等語，被告與告訴人講話後，見告訴人並無明
    顯外傷，雖欲處理後續事宜，惟因趕著上班才離開，過於匆
    忙致未留下資料給告訴人，而現今路口均有監視器，且告訴
    人亦可記住被告之車號，故被告應無肇事逃逸之故意。另被
    告有相當誠意賠償告訴人所受損害，亦已聲請調解中，被告
    因一時失查，誤犯刑章，甚具悔意，且犯後態度良好，原審
    量刑稍嫌過重，請酌量減輕其刑，並宣告得易科罰金及諭知
    緩刑等語，指摘原判決不當。
三、經查，被告亦自承，告訴人係在待轉區停等紅燈，可能是她
    的行向變綠燈，就衝出來等語（偵卷第6頁），則告訴人既
    在待轉區停等紅燈，自會等待燈號變換綠燈後才會再騎駛機
    車，顯見告訴人應係遵行燈號行駛。而被告雖於本院辯稱伊
    當時時速約30、40公里（於原審辯稱係40至50公里），伊通
    過時是綠燈，已過了3分之2的馬路云云，惟如其所辯為真，
    則本件事故應不致於發生，此除據臺灣省台中市區車輛行車
    事故鑑定委員會鑑定屬實外，亦據原審詳載於判決書中，被
    告此部分仍執前詞，所辯顯無足採，其應係闖紅燈進入路口
    方肇致本件車禍，故其自應負肇事之全部責任。次查，被告
    於警詢時自承：伊未留任何聯絡資料予輕機SZQ-527號車駕
    駛丙○○，伊沒有徵得其同意即離開現場等語（警卷第4頁
    ）；於偵查中亦自承：「（問：你離開時告訴人是坐在地上
    或躺在地上？）已站起來，我還幫她撿拾散落在地上的東西
    ，我是看到她有流血，但不知她傷勢如何」、「她說她要報
    警，因為我趕著時間上班，所以就騎車離開」等語（偵卷第
    6頁），於本院亦供稱：「（問：車禍發生後，你為何沒有
    留下資料就擅自逃逸？）我一時失察，認為是小事情，而且
    趕著要去上十點的班，如果遲到，整個月的全勤獎金二千元
    就會被扣掉。（問：碰撞之後你有發現告訴人的手有受傷流
    血？）是的。（問：告訴人當時有說要報警，你就走了？）
    是的，但當時我有幫她將機車扶正，東西撿起才走的。」等
    語（本院卷第17頁），顯見被告當時確知告訴人已因本件車
    禍受傷，且因告訴人表明要報警，被告即未留下任何資料，
    亦未徵得告訴人之同意即離開，則其自有肇事逃逸犯行無訛
    。至於被告是否因趕著上班才未留下資料，或該路口是否設
    有監視器、或其是否有下車撿拾告訴人之物品並與告訴人談
    話，均與被告是否有肇事逃逸犯行無涉。又原審量刑業已審
    酌被告注意義務違反之程度、犯罪所生之危害、及犯後仍一
    再飾詞圖卸否認犯行之態度等一切情形，量處其過失傷害部
    分拘役50日，肇事逃逸部分有期徒刑6月，均在法定刑範圍
    之內，且肇事逃逸部分更是法定最低度刑，並無偏重之情形
    ，且均已諭知易科罰金之折算標準，被告仍以陳詞認告訴人
    亦有過失，或表示其犯後態度良好而請求從輕量刑及諭知得
    易科罰金之刑，自無理由，應予駁回。
四、末查，被告前未曾受有期徒刑以上刑之宣告，有臺灣高等法
    院被告前案紀錄表附卷可稽，其因一時失慮，致罹刑典，並
    考量被告與告訴人於本院審理期間已達成調解，有臺中市南
    屯區調解委員會調解書一件附卷（本院卷第19頁）可稽，且
    其妻罹癌及患有重鬱症而須待其照顧，有診斷證明書2紙在
    卷（本院卷第32、33頁）可參，而告訴人亦當庭表示願意給
    被告機會（本院卷第17頁背面），被告經此罪刑之宣告後，
    當知警惕而無再犯之虞，本院因認所宣告之刑，以暫不執行
    為適當，併予宣告緩刑2年，並命被告應依臺中市南屯區調
    解委員會98年刑調字第178號調解書所載，即自98年4月15日
    起至99年1月15日止，共分10期，每期（月）15日由被告將
    現金5千元交付告訴人丙○○收執，共計5萬元，以督促被告
    確實履行調解內容。
據上論斷，應依刑事訴訟法第373條、第368條，刑法第74條第1
項第1款、第2項第3款，判決如主文。
本案經檢察官甲○到庭執行職務。
中    華    民    國    98    年    5     月    26    日
            刑事第十庭  審判長法  官  林  照  明
                              法  官  蔡  名  曜
                              法  官  郭  瑞  祥
以上正本證明與原本無異。
肇事逃逸部分得上訴。過失傷害部分不得上訴。
如不服本判決應於收受送達後十日內向本院提出上訴書狀，其未
敘述上訴之理由者，並得於提起上訴後十日內向本院補提理由書
（均須按他造當事人之人數附繕本）「切勿逕送上級法院」。
                              書記官  李  妍  嬅
中    華    民    國    98    年    5     月    26    日


司法院資訊處製作；財團法人民間司法改革基金會備份。
